【裁判字號】    92,小上,9
【裁判日期】    920811
【裁判案由】    執行異議
【裁判全文】
臺灣雲林地方法院民事判決  九十二年度小上字第九號
    上  訴  人    乙○○
                  甲○○○○○.
    被上訴人      丁○○○○○.
    法定代理人    張光勳
    兼法定代理人  丙○○
右當事人間請求執行異議事件，上訴人對於中華民國九十二年五月二十七日本院斗六
簡易庭九十二年度六小字第二三號第一審判決提起上訴，本院判決如左：
    主      文
原判決廢棄，發回原審法院。
    理      由
一、按「關於請求給付金錢或其他代替物或有價證券之訴訟，其標的金額或價額在新
    臺幣十萬元以下者，適用本章所定之小額程序。第一項之訴訟，其標的金額或價
    額在新臺幣五十萬元以下者，得以當事人之合意適用小額程序，其合意應以文書
    證之。」「應適用通常訴訟程序或簡易訴訟程序事件，而第一審法院行小額程序
    者，第二審法院得廢棄原判決，將該事件發回原法院。但第四百三十六條之八第
    四項之事件，當事人已表示無異議或知其違背或可得而知其違背，並無異議而為
    本案辯論者，不在此限。前項情形，應予當事人陳述意見之機會，如兩造同意由
    第二審法院繼續適用小額程序者，應自為裁判。第一項之判決，得不經言詞辯論
    為之」，民事訴訟法第四百三十六條之八第一項、第四項及第四百三十六條之二
    十六條分別定有明文。由此可知，小額訴訟程序應僅限於請求金錢或其他代替物
    或有價證券，其標的金額或價額在新臺幣（下同）十萬元或五十萬元以下之給付
    之訴，不包含確認之訴及形成之訴，是倘若應適用通常訴訟程序或簡易訴訟程序
    之事件，而原審適用小額訴訟程序者，自應認其訴訟程序有重大瑕疵，為維持審
    級制度，及保障當事人之程序利益，即有將該事件發回原法院更為裁判之必要。
二、查本件上訴人主張坐落雲林縣莿桐鄉○○段二三三七地號土地上，如本院八十六
    年度訴字第五八號請求拆屋還地事件和解筆錄附圖所示Ａ部分面積○．○○○九
    公頃之鐵架錏板頂涼亭、Ｂ部分面積○．○一四六公頃之鐵架錏板房屋及Ｃ部分
    面積○．○○二○公頃之花圃等建物（下稱系爭地上物），為其等與被上訴人及
    訴外人林素碧所公同共有，林素碧未經上訴人同意，擅自於訴訟中與被上訴人達
    成和解，同意拆除系爭地上物，自屬侵害上訴人之權益，爰依強制執行法第十五
    條之規定，提起第三人異議之訴，請求撤銷本院九十二年度執字第六四五號拆屋
    還地強制執行事件之強制執行程序。經核上訴人所提起之第三人異議之訴，並非
    請求給付金錢或其他代替物或有價證券之訴訟，且其性質依通說見解認係形成訴
    訟，依照前開法條之規定，本件本不得適用小額訴訟程序，惟原審即本院斗六簡
    易庭竟以小額訴訟程序判決，其程序難認無重大瑕疵，為維持審級制度，自應將
    本件發回原審法院更為審判。從而，上訴人指摘原判決不當，求予廢棄發回，自
    屬有理，爰不經言詞辯論，由本院將原判決廢棄，發回原審法院改依簡易程序重
    新審理，以符法制。
三、據上論結，本件上訴為有理由，依民事訴訟法第四百三十六條之二十六第一項前
    段、第三項，判決如主文。
中      華      民      國    九十二    年      八      月     十一     日
                                    臺灣雲林地方法院民事第二庭
~B審判長法官  蕭守田
~B      法官  鍾貴堯
~B      法官  蔡碧蓉
右為正本係照原本作成。
本判決不得上訴。
中      華      民      國    九十二    年      八      月     十一     日
~B法院書記官  張瑛瑢


司法院資訊處製作；財團法人民間司法改革基金會備份。
